【裁判字號】    89,上訴,4557
【裁判日期】    900301
【裁判案由】    公共危險
【裁判全文】
臺灣高等法院刑事判決                          八十九年度上訴字第四五五七號
    上  訴  人
    即  被  告  乙○○
    選任辯護人  周佳弘
右上訴人，因公共危險案件，不服臺灣桃園地方法院八十九年度訴字第七三七號，中
華民國八十九年十月十一日第一審判決（起訴案號：臺灣桃園地方法院檢察署八十九
年度偵字第四四四四號）提起上訴，本院判決如左：
    主      文
原判決撤銷。
乙○○預備放火燒燬現供人使用之住宅，處有期徒刑捌月。
扣案之盛裝汽油用之寶特瓶、打火機各壹個，均沒收。
    事      實
一、乙○○酒後（然未至心神喪失、精神耗弱狀態）於民國八十九年一月廿一日晚間
    十一時餘，至甲○○位於桃園縣桃園市○○街七十九巷二弄卅六號六樓現供人使
    用之住宅（該住宅為一樓中樓），見甲○○與其姊夫彭匡正在該住宅樓中樓之二
    樓講話，加入閒聊後即離開，約廿分鐘後，乙○○因懷疑甲○○與彭匡正共處一
    室有所姦情，乃心懷怨懣，再折回現場，先在該住宅樓中樓之一樓之廚房拿菜刀
    ，繼至樓中樓之二樓與甲○○、彭匡正發生爭吵，並出言向甲○○、彭匡正恫稱
    「有什麼事情還沒處理趕快去處理，否則就沒機會了」，致該二人心生畏懼（乙
    ○○所涉恐嚇危害安全部分，未據公訴人起訴），乙○○於翌日即八十九年一月
    廿二日凌晨三時卅分許先行離去，至該日凌晨近四時許，仍心有不甘，乃基於預
    備放火燒燬現供人使用住宅之犯意，身攜盛裝汽油之寶特瓶及打火機各一個，再
    折回現場，直接上至該住宅之樓中樓之二樓之和室房，不分皂白，即將汽油潑在
    彭匡正之身上（公訴人認尚無從認定乙○○有殺人犯意，將此部分不另為不起訴
    處分）再潑到甲○○，彭匡正乃趕忙叫在該和室房中之甲○○，乙○○則續將汽
    油潑在該和室房之榻榻米上，繼則因一時緊張，由樓梯間跌落樓中樓之一樓，其
    放火燒燬住宅之犯行因而未著手。嗣經彭匡正報警處理，並扣得前開盛裝汽油之
    寶特瓶及打火機各一個。
二、案經桃園縣警察局桃園分局報請臺灣桃園地方法院檢察署檢察官偵查起訴。
    理      由
一、訊據上訴人即被告乙○○固承認有於右開案發時間至甲○○位於桃園縣桃園市○
    ○街七十九巷二弄卅六號六樓之住宅，然矢口否認有右揭犯行，辯稱：伊於八十
    九年一月廿一日晚間至甲○○前開住處是僅和甲○○、彭匡正聊天而已，後來離
    開後再折回時看到渠二人共躺在樓中樓二樓之和室房內，就很生氣拿硯臺砸渠二
    人，然後談了一下就離開，沒有發生衝突，伊再度再折回現場是預備要把伊之衣
    服打包拿走，然伊才走到樓中樓二樓之樓梯口，彭匡正就將伊打到樓下去，伊連
    和室房的門口都還沒踩到，伊沒有攜盛裝汽油之寶特瓶及打火機至現場也沒有恐
    嚇，扣案之盛裝汽油之寶特瓶及打火機均非伊所有云云。惟查：被害人甲○○於
    原審訊問時陳稱「該日（即八十九年一月廿一日）晚間十一點多被告去我的住處
    ，當時我和彭（匡正）在樓中樓的七樓講話，劉（茂松）有我住處的鑰匙，他自
    己用鑰匙開門進去，他進去之後直接到七樓看到我和彭講話，他當時只有加入閒
    聊，沒有和我、彭發生衝突。他聊了沒多久就離開了，他說要去環南市場早市買
    東西。大約二十分鐘後他又折回來，他先在六樓的廚房拿菜刀就上來七樓，與我
    和彭吵架，他並懷疑我和彭有姦情，說要告訴我姊姊，我就說告訴我姊姊也沒關
    係，他就賴著不走。他並說一些恐嚇的話說有什麼事情還沒處理趕快去處理，否
    則沒機會了。他當時說這些話時我聞到他身上有酒味，但他講話還蠻清楚的。他
    講這些話我心裡會害怕，他當時一直反覆講那些恐嚇的話，他好幾個鐘頭都不走
    。他三點多時離開，但在他離開前我已經累了先去睡覺，他是和我姊夫在講話。
    我是睡在七樓和室的塌塌米上，我睡覺時聽到我姊夫叫我趕快起來、趕快起來，
    當時汽油已經潑在塌塌米上。我走出和式房時，看到被告摔在六樓的地板上，我
    姊夫就叫我大兒子趕快報警。」於本院供稱：「汽油、寶特瓶是被告出去買的，
    但他準備點火情形，我沒看到，不過他有帶這些東西」「那時我是在和室房休息
    ，我姊夫是守在樓梯口那裡，因為我姊夫是在樓梯口那邊跟他起衝突，被告進來
    時，因為和室旁邊有一縫，我看到他站在和室外面潑進去，我姊夫先被潑到，我
    後被潑到」、「在警訊、偵查、原審中所述實在」。（見本院九十年一月十六日
    筆錄），證人彭匡正則證稱「吳（雲卿）剛剛講從（八十九年一月廿一日）晚間
    十一點一直到吳先去房間睡覺中間發生的事情都正確。被告的確有向吳和我說一
    些恐嚇的話，說有什麼事情還沒處理，趕快去處理，否則沒機會了，我心裡面也
    是會害怕。吳去睡覺之後，我並沒有和被告講話，是被告一直在講話、發洩，我
    只是在那邊守候而已。被告是在三點半離開。將近四點左右被告又折回來，他自
    己用鑰匙打開大門。他折回來時我人在七樓的和室裡，我聽到有聲音就把和室的
    門打開，我看到被告手拿著寶特瓶，被告當時人在七樓的玄關，我問他寶特瓶裡
    裝什麼東西，他說是酒。我不理他就要進去和室房裡，我才一轉身，他就把汽油
    潑到在我的身體，我一聞才知道這是汽油。我就趕快叫吳起來。被告就將汽油從
    七樓玄關往和室房裡面潑，潑到塌塌米上，他汽油潑了以後很緊張，一個不小心
    就從樓梯摔下去六樓的地板上，因為被告摔在六樓的地板上不動，怕出人命就趕
    快叫吳的兒子報警。」，其之證言與被害人甲○○之指述相符；證人即到場處理
    員警劉宜宗亦於偵訊時證稱伊到現場看到地上有汽油，且有汽油味，寶特瓶係位
    於樓中樓樓上之玄關地上，可見被告當時確已將汽油自寶特瓶中倒出，再鑑於其
    之前甫與甲○○、彭匡正爭吵，其自係基於預備放火燒燬甲○○住宅之犯意而為
    。再查，被告雖辯稱盛裝汽油之寶特瓶及打火機均非伊帶至現場的，然證人劉宜
    宗證稱「警方到現場之後被告從身上拿打火機出來，彭（匡正）有說之前被告要
拿打火機點火，我們就把打火機扣下來．．．」，可見該打火機確屬被告所有並
    攜至現場者。綜上，被告所辯無非避就之詞，不足採信，另原審將被告送請法務
    部調查局測謊，被告就其所辯稱之（一）扣案盛裝汽油的寶特瓶不是渠帶至現場
    的及（二）渠沒有在現場潑灑汽油，經測試均呈情緒波動反應，判斷應係說謊，
    此有該局（八九）陸（三）字第八九０六０三０二號鑑定通知書一紙在卷可稽，
    此測謊結論亦與被害人甲○○、證人彭匡正、劉宜宗上開指陳及證言相符，此外
    並有扣案之前開盛裝汽油之寶特瓶及打火機各一個可資佐證（八十九年度保管字
    第五八八號之扣押物品清單中並無打火機扣案之記載，然經原審於八十九年七月
    五日審理時將該號扣押物品清單之所有物品調出，該號扣押物品清單中之保管物
    品確有打火機一個，與八十九年度偵字第四四四四號第十七頁之照片中所示打火
    機相符，本院並已提示予被告辨認），本件事證明確，被告犯行足堪認定。被告
    聲請再傳訊三位警員欲證明警員扶伊時，當時伊身上沒有汽油云云，因事證已明
    ，核無必要。
二、核被告尚未著手放火行為，僅在預備階段，核其所為，係犯刑法第一百七十三條
    第四項預備放火燒燬現供人使用之住宅罪。檢察官以犯同條第三項之罪起訴，尚
    有未洽。另被告雖係酒後犯本案，然其犯後經警測試其吐氣之酒精濃度為每公升
    ０．三三毫克，其之精神狀態斷不至對於其之所為失去認知之能力，況被告與甲
    ○○、彭匡正發生言語爭執後，尚知外出準備盛裝汽油之寶特瓶及打火機以供放
    火之用，再參諸被害人甲○○亦於警訊及原審訊問時指稱被告雖有喝酒，但尚不
    致語無倫次，證人劉宜宗亦證稱被告身上雖有酒味，然聽被告說話並不像是失去
    理智，像是借酒裝瘋等語，可見被告之精神狀態並未至心神喪失、精神耗弱狀態
    ，並此敘明。
三、原審認被告已著手放火而論處被告放火燒燬現供人使用之住宅未遂之罪刑，依上
    所述，自有未合，被告上訴意旨矢口否認犯罪指摘原判決不當，雖無理由，惟原
    判決既有可議，仍應由本院將原判決予以撤銷改判。爰審酌被告僅因一時與人爭
    吵即將汽油潑灑他人住宅欲將之燒燬，其之危害性極高、被告犯後飾詞強辯、其
    僅有於六十二年間因犯贓物罪而被判處罰金二千元，其之素行尚稱良好，此有本
    院被告全國前案紀錄表一紙可憑等一切情狀，量處如主文所示之刑。扣案之盛裝
    汽油用之寶特瓶、打火機各一個，係被告所有供其犯本案犯罪預備之物，已在理
    由一中陳述明確，自應依刑法第三十八條第一項第二款之規定，宣告沒收之。
據上論斷，應依刑事訴訟法第三百六十九條第一項前段、第三百六十四條、第二百九
十九條第一項前段，刑法第一百七十三條第四項、第三十八條第一項第二款，罰金罰
鍰提高標準條例第一條前段，判決如主文。
本案經檢察官覃正祥到庭執行職務。
中    華    民    國    九  十    年       三       月        一        日
                          臺灣高等法院刑事第二庭
                              審判長法  官  蔡  長  溪
                                    法  官  林  俊  益
                                    法  官  楊  貴  志
右正本證明與原本無異。
檢察官如不服本判決應於收受送達後十日內向本院提出上訴書狀，其未敘述上訴之理
由者並得於提起上訴後十日內向本院補提理由書（均須按他造當事人之人數附繕本）
。
                                    書記官  沈  秀  容
中    華    民    國    九  十    年       三       月        六        日
附錄：本案論罪科刑法條全文
刑法第一百七十三條第四項：
放火燒燬現供人使用之住宅或現有人所在之建築物、礦坑、火車、電車或其他供水、
陸、空公眾運輸之舟、車、航空機者，處無期徒刑或七年以上有期徒刑。
失火燒燬前項之物者，處一年以下有期徒刑、拘役或五百元以下罰金。
第一項之未遂犯罰之。
預備犯第一項之罪者，處一年以下有期徒刑、拘役或三百元以下罰金。


司法院資訊處製作；財團法人民間司法改革基金會備份。
